【裁判字號】    89,交上訴,1573
【裁判日期】    890605
【裁判案由】    業務過失致死
【裁判全文】
臺灣高等法院臺中分院刑事判決                八十九年度交上訴字第一五七三號
    上  訴  人  臺灣彰化地方法院檢察署檢察官
    被      告  曹有勝即丙○.
    選任辯護人  劉榮滄
右上訴人因被告過失致人於死案件，不服臺灣彰化地方法院八十八年度交訴字第一二
○號中華民國八十九年六月五日第一審判決（起訴案號：臺灣彰化地方法院檢察署八
十八年度偵字第六四五九號），提起上訴，本院判決如左：
      主  文
原判決撤銷。
曹有勝從事業務之人，因業務上之過失致人於死，處有期徒刑捌月。
      事  實
一、曹有勝（原名為丙○○，已於民國八十九年二月二日更名為曹有勝）具有大客車
    之駕駛執照，並以駕駛三輪拼裝車載運板模木材到工地施工為業，係以駕駛三輪
    拼裝車為附隨業務之人。其明知其所有之三輪拼裝車並未領有汽車牌照，本不得
    在公路上行駛，竟仍於民國（下同）八十八年五月二十四日上午十一時五十分許
    ，駕駛其所有之無牌照三輪拼裝車載運板模等器材，以時速五、六十公里之速度
    ，沿彰化縣北斗鎮○○路由北往南行駛，並於駛至神農路與陶朱路之無號誌且無
    交通警察指揮之交岔路口時，應注意在上開無號誌且無交通警察指揮之交岔路口
    減速慢行，作隨時停車之準備，且依當時之情形，天候為晴，視線與道路狀況均
    屬良好，曹有勝並無不能注意之情形，詎曹有勝竟疏未注意遵守上開交通規則，
    仍以時速五、六十公里之速度駕車前進。適有林妍儀騎乘牌照號碼為ＮＯＮ─七
    六三號之重型機車（有戴安全帽）行至上開交岔路口亦疏未注意減速慢行，作隨
    時停車之準備，且未讓直行之曹有勝所駕駛之三輪拼裝車先行，即貿然由西南側
    之彰化縣北斗鎮○○路駛入神農路與溪斗路所形成之三岔路口，並欲穿越上開路
    口轉往神農路北上，曹有勝見狀煞閃不及，林妍儀見狀亦煞閃不及，以致其所騎
    乘之重型機車前輪在上開三岔路口撞及曹有勝所駕駛三輪拼裝車之前輪，致使林
    妍儀因而人車倒地，而受有頭部外傷併顱內出血等傷害，雖經送醫急救，仍於當
    日下午一時許不治死亡。丙○○於肇事後，即央請路人聯絡救護車將林妍儀送醫
    救治，並於彰化縣警察局北斗分局北斗派出所警員甲○○到場處理時，當面向甲
    ○○自首，進而接受裁判。
三、案經彰化縣警察局北斗分局報請台灣彰化地方法院檢察署檢察官相驗偵查起訴。
        理  由
一、訊據被告曹有勝（以下簡稱為被告）對伊平常確係以駕駛三輪拼裝車載運板模木
    材到工地施工為業，及伊確有於前開時間，又駕駛其所有之無牌照拼裝三輪車載
    運板模木材，在前開彰化縣北斗鎮○○路與溪斗路所形成之無號誌三岔路口，因
    未減速慢行，仍以時速約五、六十公里之速度駕車前進，以致亦疏未注意減速慢
    行，並讓伊之直行車先行之被害人林妍儀，騎乘前開重型機車撞及伊所駕駛之三
    輪拼裝車前輪，因而人車倒地，致受有頭部外傷併顱內出血，雖經送醫急救，仍
    不治死亡等事實，已於偵、審中均坦承不諱。被告之上開犯罪事實，並有彰化縣
    警察局北斗分局北斗派出所警員甲○○所製作之道路交通事故調查報告表一件及
    肇事後之現場照片四幀附卷可稽。查被告所駕駛之三輪拼裝車並未領有汽車牌照
    ，依道路交通管理處罰條例第十二條第一項第二款規定，本不得在公路上行駛。
    另汽車行至無號誌之交岔路口時，應注意減速慢行，作隨時停車之準備，此於道
    路交通安全規則第九十三條第一項第四款亦定有明文。被告自承領有大客車之駕
    駛執照，對於上開交通規則自無不知之理。而依上開道路交通事故調查報告表之
    記載，案發當時之天候為晴，視線與道路狀況均屬良好，被告亦自承當時並無不
    能注意之情形，詎被告竟疏未注意遵守上開交通規則，未減速慢行，仍以時速約
    五、六十公里之速度駕車前進，致肇本件事端，其對本件車禍之發生自有過失。
    本件車禍經送台灣省彰化縣區車輛行車事故鑑定委員會鑑定結果，亦鑑認被告有
    駕駛無牌照拼裝三輪車行經無號誌交岔路口未減速慢行，並作隨時停車準備之過
    失，有該鑑定委員會八十八年十二月二十二日彰鑑字第八八五一九號函撿送之鑑
    定意見附卷可資參酌（見原審卷宗第十六頁）。雖對本件車禍之發生，被害人林
    妍儀亦有疏未注意減速慢行，並讓直行車先行之過失，但尚不能因此而解免被告
    之罪責。而被害人林妍儀因本件車禍確受有頭部外傷併顱內出血等傷害，雖經送
    醫急救，仍於當日下午一時許不治死亡，上情業據台灣彰化地方法院檢察署檢察
    官督同檢驗員相驗明確，並製有勘驗筆錄、驗斷書及相驗屍體證明書等件在卷可
    稽，堪證被害人林妍儀之死亡，與被告之過失行為其間亦具有相當因果關係。
    事證明確，被告之犯行堪以認定。
二、按汽車行駛經無號誌之交岔路口因時常有不可預期之人車出入，自應減車慢行，
    作隨時停車之準備，俾能在緊急狀況發生時，得以即時採取煞停或其他安全措施
    ；又左方車應暫停讓右方車先行，本為駕駛人行車時應行注意之事項，並經道路
    交通安全規則第九十三條第一項第四款、第一百零二條第一項第二款定有明文可
    據。揆之本件交通事故，肇事當時之情況，路面係鋪設柏油、乾燥、平坦、復屬
    筆直之二車道、天候良好，行車視距甚佳，顯無不能注意防免肇事之情形。而稽
    之卷附現場照片及道路交通事故調查報告表所示：被害人之機車碎片滿佈，二道
    煞車痕分別長達二二．七公尺及十二．六公尺，而撞擊後拖曳之擦刮痕長達八．
    五公尺等情節，顯見被告於行近交岔路口前未減緩車速，預作煞停準備，俟查覺
    被害人之機車自岔路駛來時，已無從煞停或迴避，乃予以撞擊無訛。是被告於肇
    事前之確切行車速度雖無從得知，但其行車顯有疏忽，難辭過失之責至明。復經
    囑託台灣省彰化縣區車輛行車事故鑑定委員會鑑定結果，亦表示：「丙○○駕駛
    無牌照拼裝三輪車行經無號誌交岔路口未減速慢行，作隨時停車之準備，及左方
    車未停讓右方車先行，應為肇事主因；林妍儀駕駛重機車行經無號誌交岔路口未
    減速慢行作隨時停車之準備，應為肇事次因」等語，有該鑑定委員會八十八年十
    二月二十二日彰鑑字第八八五一九號函（鑑定意見）附卷可資參酌。綜上事證，
    本件交通事故之發生，應認被告有過失無訛。又據卷附台灣彰化地方法院檢察署
    之勘驗筆錄、驗斷書及相驗屍體證明書等證明文件研判，被害人確係因被告之過
    失行為，致受有頭部外傷併顱內出血，經醫治無效死亡，被告之過失行為與被害
    人之死亡，二者間顯有相當因果關係屬實。是本案事證已臻明確，被告犯行洵堪
    認定。
三、查被告平常係以駕駛三輪拼裝車載運板模木材到工地施工為業，自係以駕駛三輪
    拼裝車為其附隨業務之人。其因執行業務駕車不慎肇事致人於死亡，核其所為，
    係犯刑法第二百七十六條第二項之業務過失致人於死罪。又被告於駕車肇事後，
    即央請路人聯絡救護車將被害人林妍儀送醫救治，並於彰化縣警察局北斗分局北
    斗派出所警員甲○○到場處理時，當面向甲○○申告其犯罪事實，上情業據警員
    甲○○於本院訊問時證述明確（見本院卷宗第二十八頁反面）。被告既進而接受
    裁判，核與刑法自首之規定相當，應依刑法第六十二條前段之規定減輕其刑。
四、原審就被告前開所犯，予以論罪科刑，固非無見。惟本件車禍發生之地點，係彰
    化縣北斗鎮○○路與溪斗路所形成之三岔路口，當時被告係駕車沿神農路直行，
    被害人林妍儀則係騎乘重型機車由彰化縣北斗鎮○○路駛入神農路與溪斗路所形
    成之三岔路口，並欲穿越上開路口轉往神農路北上，上情業據警員甲○○證述明
    確，並有被告在現場所拍攝之照片一張附卷可稽（見本院卷宗第三六頁）。依據
    警員甲○○之證詞，及上開現場照片顯示，被告應為直行車，被害人林妍儀則為
    轉彎車，且神農路應為主要道路（即幹線道），在此情形，無論依據道路交通安
    全規則第一百零二條第一項第二款所為：「支線道車應暫停讓幹線道車先行」或
    「未劃分幹、支線，或同為幹線道或支線道，轉彎車應暫停讓直行車先行」之規
    定，被害人林妍儀均應暫停讓被告所駕駛之三輪拼裝車先行。原審判決未依上開
    規定認定被告所駕駛之三輪拼裝車有優先路權，而認定被告所駕駛之三輪拼裝車
    為左方車，應讓被害人林妍儀所駕駛之右方車先行，並誤認被害人林妍儀係駕駛
    機車從右方之陶朱路口經交岔路口駛入神農路北上，尚與事實未合。另被告於案
    發後已有向警員甲○○自首，原審判決未予認定，並依法減輕其刑，亦有不當。
    上情雖未經上訴人指謫，惟原審判決既有上開可議之處，自屬無可維持，應由本
    院將原審判決撤銷，並予以改判。爰審酌被告之品行（並無前科）、犯罪所生危
    害及其過失程度，以及其迄未與被害人家屬達成民事和解並賠償其等所受損害等
    一切犯罪情狀，量處有期徒刑八月。另本案自案發後，迄今已歷一年又五月，被
    告仍未與被害人家屬達成和解，雖被告資力不佳，但其亦迄未賠償被害人家屬任
    何損害，公訴人因此指謫原審判決被告緩刑不當，本院亦認不宜對被告為緩刑之
    宣告，併此敘明。
五、據上論斷，應依刑事訴訟法第三百六十九條第一項前段、第三百六十四條、第二
    百九十九條第一項前段、刑法第二百七十六條第二項、第六十二條前段、罰金罰
    鍰提高標準條例第一條前段，判決如主文。
本案經檢察官乙○○到庭執行職務。
中      華      民      國    八十九  年    十一      月      一        日
                                  臺灣高等法院臺中分院刑事第三庭
                                        審判長法  官  方  艤  駐
    法  官  胡  忠  文
                                              法  官  廖  柏  基
右正本證明與原本無異。
如不服本判決應於收受送達後十日內向本院提出上訴書狀，其未敘述上訴之理由者並
得於提起上訴後十日內向本院補提理由書（均須按他造當事人之人數附繕本）。
                                              書記官  柯  孟  伶
中      華      民      國    八十九  年    十一      月      二        日
附錄條文
刑法第二百七十六條
因過失致人於死者，處二年以下有期徒刑、拘役或二千元以下罰金。
從事業務之人，因業務上之過失犯前項之罪者，處五年以下有期徒刑或拘役，得併科
三千元以下罰金。
                                                                        Ｃ


司法院資訊處製作；財團法人民間司法改革基金會備份。
